臺灣高等法院高雄分院刑事判決　　　　　　　　九十三年度上更(一)字第二四三號
　　上　訴　人
　　即　被　告　甲○○
　　選任辯護人　柯尊仁　律師
　　上　訴　人
　　即　被　告　乙○○
　　指定辯護人　本院公設辯護人　李佩娟
右上訴人等因違反肅清煙毒條例案件，不服臺灣高雄地方法院八十七年度訴字第二六
四四號中華民國九十年七月三日第一審判決（起訴案號：臺灣高雄地方法院檢察署八
十七年度偵字第九六六九號），提起上訴，經最高法院第一次發回更審，本院判決如
左：
    主  文
原判決關於甲○○、乙○○部分撤銷。
甲○○、乙○○共同販賣毒品，均累犯，各處有期徒刑拾伍年，均褫奪公權拾年。扣
案之海洛因陸包（驗後淨重合計壹佰壹拾肆點玖肆公克、沾有海洛因殘渣之包裝重肆
點壹肆公克）均沒收銷燬；電子秤壹台、0000000000號呼叫器、0000
000台號三八五號傳呼機各壹支及空夾鏈袋貳包，均沒收。
    事  實
一、甲○○曾於民國（下同）八十六年間因賭博案件，經台灣高雄地方法院判處有期
    徒刑六月確定，並於八十六年七月十日易科罰金執行完畢；乙○○曾於八十一年
    間因違反槍砲彈藥刀械管制條例案件，經台灣高雄地方法院判處有期徒刑三月確
    定，並於八十二年八月四日易科罰金執行完畢。詎甲○○、乙○○二人均仍不知
    悔改，共同基於販賣毒品海洛因營利之犯意聯絡，於八十七年四月十七日下午某
    時，先由乙○○出資新台幣（下同）三十八萬元給甲○○作為合夥資金，推由甲
    ○○在不詳地點，向綽號「阿龍」不詳姓名之人購買九兩重之毒品海洛因，甲○
    ○購回後交給乙○○，乙○○乃大約於同年月十八日將之藏放於高雄市○○區○
    ○街三十巷六號旁草叢內，伺機出售；嗣甲○○以其所有之000000000
    0號呼叫器及乙○○以其所有之0000000台號三八五號傳呼機為聯絡工具
    ，而於八十七年四月二十三日晚間七時三十分許，因警在高雄縣鳳山市澄清湖大
    門口前當場查獲王進科持有毒品之犯行，經其陳稱毒品來源係購自甲○○及乙○
    ○後，由王進科與甲○○聯絡後，佯稱欲再以十二萬五千元之代價向其購買海洛
    因一兩，雙方談妥價格、約定交易時間、地點，於當日晚間九時四十許，甲○○
    即委由乙○○依約至高雄市○○路與和平路口搭上王進科所有車牌號碼Ｓ七─九
    八七八號自用小客車，前往高雄市○○區○○路與德山街口附近，再由乙○○下
    車至高雄市○○區○○街三十巷六號屋旁之草叢內，取出一兩重之海洛因欲交付
    予王進科之際（不能證明王進科已交付價金），即為警當場查獲，並扣得海洛因
    六包（驗後淨重合計一一四‧九四公克，沾有海洛因殘渣之包裝重四˙一四公克
    ）、及乙○○購自某超商供共同犯罪所用之電子秤一台、甲○○所有之0000
    000000號呼叫器及乙○○所有之0000000台號三八五號傳呼機，均
    供共同犯罪所用之物及乙○○購自某超商預備供共同犯罪用之空夾鏈袋二包。
二、案經高雄市政府警察局楠梓分局報告臺灣高雄地方法院檢察署檢察官偵查起訴。
      理  由
一、訊據上訴人即被告（下稱被告）乙○○、甲○○，被告乙○○固坦承有於前揭時
    、地拿過海洛因給王進科之事實，惟被告甲○○及乙○○均矢口否認有右揭販賣
    海洛因之犯行，被告甲○○辯稱：伊未販賣毒品，是王進科要還伊錢，伊才赴約
    即被警察逮捕云云；被告乙○○辯稱：是伊與王進科相互請對方吸食，均沒有收
    錢，查獲之毒品係綽號「阿龍」的男子欠伊三十六萬元，所以以毒品作為抵押云
    云置辯。經查：
（一）按被告以外之人於檢察事務官、司法警察官或司法警察調查中所為之陳述，與
      審判中不符時，其先前之陳述具有較可信之特別情況，且為證明犯罪事實存否
      所必要者，得為證據，刑事訴訟法第一百五十九條之二定有明文。本案證人王
      進科於警詢之陳述與其於本院前審具結後所為之陳述不符（見本院前審卷第七
      十八頁），共同被告乙○○於警詢之供述與其於本院本次更審審判期日以證人
      身分具結後所為之陳述不符，但證人王進科、被告乙○○於警詢時，未與外界
      接觸，其等證言未受污染，未與同案被告同庭接受詢問，未受人情之壓力，且
      距案發時間較近，記憶較鮮明，其等於警詢之陳述具有較可信之特別情況，且
      為證明被告甲○○、乙○○是否販賣第一級毒品犯罪事實存否所必要，依前開
      規定，證人王進科、被告乙○○於警詢之陳述，得為證據，合先敘明。
（二）被告乙○○於警訊時供稱：「（問：你被查獲證物（扣案）來源為何？）答：
      該扣案證物（海洛因）係於本（四）月十七日下午許，我拿新台幣參拾捌萬元
      給甲○○共同合夥購買玖兩重之海洛因，甲○○購回來時，交給我藏放於被查
      獲起獲地。（問：其餘扣案證物為何在德山街三十巷六號屋旁之草叢內取貨？
      ）答：是我一星期前（大約四月十八日）我將該證物拿至該處放置。（問：被
      查獲扣案證物作何用途？）答：販售他人用（海洛因），電子秤用來分裝秤重
      量用，空夾鏈袋作為分裝海洛因用。（問：另電子秤、空夾鏈袋何人所有？）
      答：均我在某商店購得。（問：扣案海洛因（包括你身上搜出）係何人所有？
      ）答：我與甲○○共同所有（因我們合夥購買來）。（問：警方查獲你時，你
      在做何事？）答：我欲拿海洛因售給「科仔」男子，當場經警查獲。（問：王
      進科供述他如需要海洛因就call甲○○呼叫器留電話給莊某，回電在約定地點
      見面談購買海洛因事宜後，再通知你送或帶王進科前往取海洛因是否屬實？）
      答：有此事，這次就被查獲。（問：甲○○如何與你聯絡，再叫你前往與王進
      科接洽？）答：甲○○扣我呼叫器（○七）0000000呼叫三八五號，我
      回電找他，他跟我說等回「科仔」會扣我機子，等「科仔」扣我呼叫器再與「
      科仔」見面，並帶他（王進科）到某地取海洛因交易給王進科後各自離去。（
      問：今（二十三）日被查獲情形為何？）答：今（二十三）二十一時三十分許
      甲○○開車到六合、和平路口找我說：叫我等「科仔」扣呼叫器，再與「科仔
      」見面並帶他（王進科）去且拿海洛因交給他，約二十一時四十分許我與「科
      仔」見面並坐他的車，帶他到被查獲地取貨海洛因欲交給他時，經埋伏警方當
      場查獲海洛因三十八點四公克，隨即帶同前往德山街三十巷六號旁草叢內取獲
      另證物（扣案）。」等語（見八十七年四月二十四日警訊筆錄）。依被告乙○
      ○上開供述，足證被告二人有共同意圖販售毒品海洛因營利，於八十七年四月
      十七日下午，由被告乙○○先出資三十八萬元作為合夥資金，推由被告甲○○
      購買毒品海洛因九兩，伺機出售，及八十七年四月二十三日晚上，被查獲欲販
      賣毒品海洛因給王進科，係王進科呼叫甲○○呼叫器留電話給被告甲○○，被
      告甲○○回電在約定地點見面談購買海洛因事宜後，再通知被告乙○○帶王進
      科前往取海洛因等情。
（三）證人王進科於警訊時供稱：「（問：你被查獲證物來源為何？）答：向甲○○
      購得海洛因，˙˙˙。（問：共計向甲○○購得幾次海洛因？）答：四、五次
      之多。（問：每次以多少錢購得多少海洛因？）答：每次以新台幣壹拾貳萬伍
      仟之購買一兩重海洛因及柒萬伍仟之不等購得半兩重海洛因。（問：如何向甲
      ○○購得海洛因？）答：如果我需要海洛因就call甲○○呼叫器（00000
      00000）留電給他回，再約定地點見面談交易海洛因價錢及數量後，先將
      欲購買海洛因之錢交給甲○○後，甲○○再叫我去不特定地等候，過十分鐘就
      有乙名男子「阿強」送我要之海洛因交易給我，就各自離去。（問：於何時、
      地開始向甲○○購海洛因？）答：八十七年元月份開始向甲○○購得海洛因四
      、五次之多。（問：綽號「阿強」男子年籍資料為何？）答：我不知他年籍資
      料，但今（二十三）日攜帶海洛因販售給我當場被查獲之人就是「阿強」。（
      問：「阿強」（乙○○）共計與你交易（交貨海洛因）多少次？）答：共計貳
      次（今（二十三）日這次及一星期前在六合路三華飯店遊藝場內）交易。（問
      ：你供述與甲○○購得四、五次海洛因，而「阿強」與你交易貳次，另次數與
      何人交易？）答：甲○○親自交易三次海洛因給我，地點約於六合路與民族路
      口附近交易。（問：你與「阿強」（乙○○）及甲○○因何案被帶回調查？）
      答：因吳育安指控我販售海洛因給他，吳育安帶同警方到澄清湖大門口前逮捕
      我，當場於我車上查獲扣案海洛因及安非他命，隨即我帶同警方到甲○○住處
      找甲○○欲購買海洛因，甲○○叫我到六合路與和平路口找「阿強」，「阿強
      」就坐我車（Ｓ七─九八七八）帶我到三民區○○路、德山街口時，由「阿強
      」下車前往附近草堆取出一兩重（三十八‧四公克）海洛因交給我，當場就被
      埋伏警方查獲，再前往找甲○○到案。」等語（見八十七年四月二十四日警訊
      筆錄）。依證人王進科前開證述，指證其於八十七年四月二十三日晚上被查獲
      購買毒品海洛因之過程，確係先與被告莊和鑽聯絡買賣事宜，於被告乙○○欲
      交付毒品時而遭查獲等情，核與上開被告乙○○供證情節相符。（至於證人王
      進科另證稱被告乙○○於被查獲一星期前，在高雄市○○路三華飯店遊藝場內
      ，又與之交易一次；另自八十七年一月間起，向被告甲○○購買海洛因三次云
      云。此部分證述不足採為被告二人論罪之證據，詳後述理由四部分）。
（四）證人即查獲同案被告王進科之警員柯福洋於原審審調查時到庭具結證稱：「（
      問：請說明查獲情形？）答：先查到王進科，請王進科聯絡甲○○，但出現的
      是乙○○，回來時在六合路看到甲○○也一起查獲。（問：王進科有無在警車
      上打電話給乙○○？）答：他說接洽的是一個叫「強仔」的人。」等語（見原
      審第八十三頁），則從證人王進科於八十七年四月二十三日晚間七時三十分許
      ，為警在高雄縣鳳山市澄清湖大門口前當場查獲，經其供出毒品來源係購自被
      告甲○○及乙○○後，由證人王進科與被告甲○○聯絡後，佯稱欲再以十二萬
      五千元之代價向其購買海洛因一兩，雙方談妥價格、約定交易時間、地點，於
      當日晚間九時四十許，被告甲○○即委由被告乙○○依約至高雄市○○路與和
      平路口搭上證人王進科所有車牌號碼Ｓ七─九八七八號自用小客車，前往高雄
      市○○區○○路與德山街口附近，再由被告乙○○下車至高雄市○○區○○街
      三十巷六號屋旁之草叢內，取出一兩重之海洛因欲交付予證人王進科等情觀之
      ，衡情被告甲○○、乙○○若無販賣海洛因予證人王進科之犯意，豈有可能甘
      冒受販賣毒品重刑追訴之風險，而於接獲證人王進科之電話後即迅速委由被告
      乙○○至約定之地點，並取出重達一兩重（約三十八‧四公克）之海洛因一包
      交予證人王進科之理。
（五）被告乙○○於偵查中、原審及本院歷次審理時亦翻異前詞改稱：查獲之毒品係
      綽號「阿龍」的男子欠伊錢，以毒品當作抵押云云。惟證人王進科於警訊時已
      明確供述其如何向被告甲○○及乙○○購買海洛因，並引導警方誘出被告等情
      節，已如前述，且被告乙○○於偵審中均未提供綽號「阿龍」之人之真實姓名
      年籍住居所，以供法院查證，再參以被查扣之海洛因淨重達一一四‧九四公克
      ，市價行情應非低廉，且綽號「阿龍」之人茍果真係欠被告乙○○巨額款項，
      被告乙○○理應詳知債務人之姓名、住居所以備將來求償之所需，豈有不知他
      人真實姓名年籍住居所即收受巨量之海洛因抵債，而甘冒可能遭販賣毒品重刑
      追訴之理，是被告乙○○前揭翻異前詞所為之陳述，顯係卸責及迴護被告甲○
      ○之詞，而被告甲○○雖聲請傳喚證人董群志以證明案發當時並未在場，而證
      人董群志於原審調查時到庭證稱：伊與被告甲○○被查獲當天晚上七時至十時
      多，在茶藝館玩牌喝茶云云（見原審第一卷第八十二頁），但依上開證人王進
      科、乙○○、柯福祥等人之證詞，被告甲○○確實有前開與證人王進科聯洛買
      賣海洛因事宜，且被告乙○○於案發後即為警逮捕並予八十七年四月二十四日
      上午二十三十分接受警方詢問，其對於數小時前犯案之過程當記憶鮮明，即供
      稱「今（二十三）二十一時三十分許甲○○開車到六合、和平路口找我說：叫
      我等「科仔」扣呼叫器，再與「科仔」見面並帶他（王進科）去且拿海洛因交
      給他，˙˙˙」等語，而證人董群志係於八十八年一月十二日始為上開證述，
      距案發時間已歷八個月餘，應係迴護被告甲○○或係時間誤記所致。
（六）同案被告乙○○、證人王進科與被告甲○○為朋友關係，彼此間無仇恨及金錢
      糾紛，業據渠等於警訊時供稱屬實，當無設詞誣陷之可能，且依被告乙○○警
      詢之供述並非將全部犯行推由被告甲○○一人承擔而係兼有不利己之陳述，是
      被告乙○○於警詢此部分之供詞，自足採信。另被告王進科為警查獲時所採之
      尿液經送請高雄市立凱旋醫院檢驗結果，亦呈嗎啡陽性反應（併呈甲基安非他
      命陽性反應），有該院八十七年五月一日高市凱醫檢字第八二八八號煙毒尿液
      檢驗成績書及高雄市政府警察局楠梓分局嫌疑人尿液送驗姓名代碼對照表各一
      紙附於偵卷可稽，而證人王進科亦因施用第一級毒品（並有第二級毒品），經
      台灣高雄地方法院於八十七年十月二日以八十七年度毒聲字第二七六六號裁定
      海洛因六包、電子秤一台、空夾鏈袋二包及被告甲○○、乙○○所有供販賣海
      洛因聯絡用之上開呼叫器及傳呼機各一支足資佐證，而扣案之海洛因六包經送
      請法務部調查局檢驗結果，確係海洛因無訛，淨重一一四‧九四公克（沾有海
      洛因殘渣之包裝重四‧一四公克），有該局八十七年五月十九日編號0000
      00000號鑑定通知書一紙在卷可憑。
（七）查毒品海洛因物稀價昂，且為政府所嚴予查緝之物，販賣毒品海洛因者，茍無
      利可圖，應無甘冒被供出來源或被檢警查緝法辦之危險而平價或低價販賣海洛
      因之理，故被告甲○○、乙○○販賣海洛因給同案被告王進科，其取得之價格
      必較出售之價格低廉，或以同一價格販賣而減少毒品之份量，從中賺取買賣價
      差牟利，被告甲○○及乙○○有營利之意圖甚明。
（八）綜上，被告二人前開所辯，顯係卸責飾詞，均不足採信，其等犯行均堪認定。
二、被告行為後，毒品危害防制條例業於八十七年五月二十日公布，同年月二十二日
    生效，該條例第二條第二項第一款已將海洛因列為第一級毒品，但舊法即肅清煙
    毒條例第五條第一項規定：「販賣毒品者，處死刑或無期徒刑」，與新法即毒品
    危害防制條例第四條第一項規定：「販賣第一級毒品者，處死刑或無期徒刑，處
    無期徒刑者，得併科新台幣一千萬元以下罰金」之規定相互比較，前開毒品危害
    防制條例第四條第一項之法定刑顯較為高，是被告犯後法律已有變更，且經比較
    新舊法之結果，以行為時之肅清煙毒條例第五條第一項對被告有利，依刑法第二
    條第一項但書之規定，應適用最有利於被告之肅清煙毒條例第五條第一項規定論
    處。核被告甲○○、乙○○所為，均係犯肅清煙毒條例第五條第一項之販賣毒品
    罪。又被告二人前開販售毒品海洛因之行為，雖因證人王進科雖買受毒品之意思
    ，其虛與被告等買賣毒品，意在協助警察辦案，以求人贓俱獲，故因警察埋伏在
    側，伺機逮捕，事實上雖不可能真正完成買賣毒品之行為，但被告二人基於意圖
    轉售營利之目的，販入扣案之海洛因毒品，則被告二人販賣毒品海洛因之行為，
    於意圖轉售營利而販入之初，即已完成，並不因其後未成完成售賣之行為而生影
    響。被告甲○○、乙○○就上開販賣毒品之犯行，有犯意聯絡及行為分擔，均為
    共同正犯。又被告甲○○、乙○○非法持有海洛因之低度行為，應為販賣海洛因
    之高度行為所吸收，均不另論罪。又被告甲○○曾於八十六年間因賭博案件，經
    台灣高雄地方法院判處有期徒刑六月確定，並於八十六年七月十日易科罰金執行
    完畢，被告乙○○曾於八十一年間因違反槍砲彈藥刀械管制條例案件，經台灣高
    雄地方法院判處有期徒刑三月確定，並於八十二年八月四日易科罰金執行完畢，
    有臺灣高雄地方法院檢察署刑案資料查註紀錄表及臺灣高等法院被告全國前案紀
    錄表各二份在卷可參，其二人受有期徒刑執行完畢，於五年以內再犯有期徒刑以
    上之本罪，均應論以累犯，然因本件販賣毒品罪之法定刑為死刑或無期徒刑，故
    依法均不得加重其刑。又被告二人販入三十八萬元之毒品海洛因意圖販賣營利，
    未及賣出即被查獲，且扣案毒品之海洛因六包（驗後淨重合計一百一十四點九四
    公克），數量尚非龐大，而販賣毒品海洛因，其法定刑為死刑或無期徒刑，情輕
    法重，其等犯罪情狀尚非全然不可憫恕，爰均依刑法第五十九條規定減輕其刑。
三、原審論處被告二人罪刑，固非無見；惟查：（一）公訴人起訴事實記載被告二人
    基於共同販賣毒品圖利之概括犯意聯絡，共同集資購買第一級毒品海洛因販賣等
    語，原判決就此部分事實，是否構成犯罪，未予裁判，有已受請求之事項未予判
    決之違法。（二）有如前述，被告二人意圖基於轉售營利之目的，販入扣案之海
    洛因毒品，則被告二人販賣毒品海洛因之行為，於意圖轉售營利而販入之初，即
    已完成，並不因其後未完成售賣之行為而生影響。原判決認被告二人販售海洛因
    毒品之行為未遂（見原審判決第九面第一行至第三行），尚有未當。（三）就現
    存證據，僅能證明被告二人有上開共同販賣毒品海洛因之行為，原判決認被告共
    同販賣毒品海洛因之犯行有五次，亦有可議（理由詳如後述四部分）。（四）原
    審認定扣案電子秤一台、空夾鏈袋二包、供販賣海洛因聯絡所用之000000
    0台號三八五號傳呼機、0000000000號呼叫器各一支，係供犯罪所用
    之物，而依肅清煙毒條例第十三條第一項規定宣告沒收，但未說明該等沒收物係
    屬被告等所有及為此認定所憑之證據，亦有未合。被告二人上訴意旨否認犯罪雖
    不足取，但原判決關於被告二人部分既有上開可議之處，仍無可維持，應將原判
    決被告二人部分撤銷改判。審酌被告等素行，被告販賣海洛因之次數，數量，犯
    罪後之態度等一切情狀，分別量處如主文第二項所示之刑。又依被告二人犯罪之
    性質認有褫奪公權之必要，並依刑法第三十七條第二項規定，均予以宣告褫奪公
    權十年。另扣案之海洛因六包（驗後淨重一一四‧九四公克、沾有毒品殘渣之包
    裝重四˙一四公克），該沾有毒品殘渣之包裝，因不易與海洛因剝離，應連同海
    洛因毒品全部視為毒品海洛因，依肅清煙毒條例第十二條前段規定沒收銷燬；扣
    案電子秤一台及空夾鏈袋二包係被告乙○○於某超商購得，已據被告乙○○於警
    詢供明在卷（見警卷第十五頁背面），0000000台號三八五號傳呼機為被
    告乙○○所有、0000000000號呼叫器為被告莊和鑽所有，分據其等於
    警詢供明在卷（見警卷第十六頁正面、第十九頁正面），其中電子秤一台、00
    00000台號三八五號傳呼機、0000000000號呼叫器，均供共同犯
    罪所用之物，應肅清煙毒條例第十三條第一項規定宣告沒收；又空夾鏈二包不能
    證明已使用，應認係供犯罪預備之物，依刑法第三十八條第一項第二款規定宣告
    沒收。至於送驗耗費之海洛因部分，既已滅失不存在，自無庸宣告沒收銷燬之必
    要。又證人王進科供稱此次買賣價金係先欠著等語（見偵卷第四十八頁正面），
    亦無證據證明被告二人已收取價金而有所得，併此敘明。
四、公訴意旨另略以：被告二人自八十七年一月間起，迄八十七年四月二十三日止，
    以每兩十二萬五千元，每半兩七萬五千元之代價，除前開判決有罪部分外，另有
    連續四次販賣毒品海洛因予王進科之行為，分別由被告甲○○交付三次、被告乙
    ○○交付一次之方式，共同販賣毒品海洛因予王進科施用及供其另行轉售他人云
    云。惟查，依證人王進科前開之警詢，證人王進科固另證稱被告乙○○於被查獲
    一星期前，在高雄市○○路三華飯店遊藝場內，又與之交易一次；另自八十七年
    一月間起，向被告甲○○購買海洛因三次云云，但被告二人均堅詞否認有此部分
    犯行，而證人王進科此部分之指證並無其他佐證，自難僅憑證人王進科上開指證
    遽認被告二人有此部分犯行，惟公訴人認被告二人被訴此部分犯行與前開經起訴
    判決有罪部分，有連續犯關係，故此部分不另為無罪之諭知。
五、同案被告王進科、吳育安部分均經原審判決確定在案。
據上論結，應依刑事訴訟法第三百六十九條第一項前段、第三百六十四條、第二百九
十九條第一項前段，肅清煙毒條例第五條第一項、第十二條前段、第十三條第一項，
，刑法第十一條、第二條第一項但書、第二十八條、第四十七條、第五十九條、第三
十八條第一項第二款、第三十七條第二項，判決如主文。
本案經檢察官許月雲到庭執行職務。
中      華      民      國    九十三    年     十二     月      二      日
                              臺灣高等法院高雄分院刑事第五庭
                                  審判長法官  曾永宗
                                        法官  陳明富
                                        法官  邱永貴
右正本證明與原本無異。
如不服本判決應於收受本判決後十日內向本院提出上訴書狀，其未述上訴理由者，
並得於提起上訴後十日內向本院補提理由書狀（均須按他造當事人之人數附繕本)「
切勿逕送上級法院」。
                                      書記官  梁雅華
中    華    民    國      九十三      年      十二      月     三   日
附錄  本判決論罪科刑法條：
肅清煙毒條例第五條第一項
販賣、運輸、製造毒品、鴉片或麻煙者，處死刑或無期徒刑。
